【裁判字號】    89,訴,167
【裁判日期】    890802
【裁判案由】    違反槍砲彈藥刀械管制條例
【裁判全文】
臺灣苗栗地方法院刑事判決                          八十九年度訴字第一六七號
    公  訴  人  臺灣苗栗地方法院檢察署檢察官
    被      告  甲○○
右列被告因違反槍砲彈藥刀械管制條例案件，經檢察官提起公訴（八十九年度偵字第
七六七號），本院判決如左：
    主  文
甲○○未經許可，製造具有殺傷力之爆裂物，處有期徒刑肆年肆月，併科罰金新台幣
陸萬元，罰金如易服勞役以銀元佰元即新台幣玖佰元折算壹日；又未經許可持有刀
械，處有期徒刑肆月；應執行有期徒刑肆年陸月，併科罰金新台幣陸萬元，罰金如易
服勞役以銀元佰元即新台幣玖佰元折算壹日。
扣案之武士刀壹把沒收。
    事  實
一、甲○○自民國八十七年十一月中旬起，未經主管機關許可，自新竹市某不詳之眼
    鏡蛇模型店購入屬於槍砲彈藥刀械管制條例第四條第三款規定之刀械即武士刀一
    把，並將之置於苗栗縣頭份鎮○○里○鄰○○街十六號住處，作為觀賞用而持有
    ；又於八十八年基於製造爆裂物之犯意，先於八十六年起，陸續向苗栗縣頭份地
    區之香燭店，購買甩炮、連砲等火藥材料，並於同年五、六月間之某日，在前揭
    住所，以其所有之鐵釘、鋼珠、美工刀碎片、甩砲及黑色火藥等物，製造完成具
    殺傷力之爆裂物一枚，並置於前揭住處。嗣於八十九年二月十二日下午二時四十
    分許，在前揭住處為警查獲，並扣有上開自製爆裂物一枚及武士刀乙把。
二、案經苗栗縣警察局頭份分局報請臺灣苗栗地方法院檢察署檢察官偵查起訴。
    理  由
一、右揭事實業據被告甲○○於偵審中坦承不諱，並有搜索扣押證明筆錄在卷為憑，
    復有如事實欄所示之物扣案可資佐證，扣案之刀械經送請苗栗縣警察局鑑驗結果
    ，認係屬公告查禁管制刀械武士刀，有該局八十九年三月二十二日（八九）苗警
    保字第四九０三三號函覆在卷。又扣爆裂物送內政部警政署刑事警察局鑑驗結果
    ，發現該枚爆裂物係以挖空之一號乾電池為容器，內裝鐵釘、鋼珠、美工刀碎刀
    、甩砲及黑色火藥約四十公克，以膠帶及熱融膠封口，外套直徑五點七公分、高
    八公分之塑膠瓶，利用撞擊點火方式引爆，認具破壞性及殺傷力，有該局八十九
    年二月二十五日刑偵五字第二三八八三號鑑驗通知書乙紙在卷足憑。本件事證明
    確，被告犯行堪以認定。
二、被告甲○○所為，係犯槍砲彈藥刀械管制條例第七條第一項之未經許可製造具殺
    傷力爆裂物罪，及同法第十四條第三項之未經許可持有具殺傷力刀械罪。被告製
    成上開爆裂物後，進而持有之低度行為，應為製造爆裂物之高度度行為所吸收，
    不另論罪。被告所犯上開二罪間，犯意各別，罪名不同，應分論併罰之，公訴人
    認被告一行為持有自製之爆裂物一枚，武士刀一支，為想像競合犯，尚有未洽，
    附此敘明。被告因怕人尋仇而犯未經許可製造具殺傷力爆裂物罪，一時糊塗致罹
    重典，且已於偵審中自白犯行，並簽具悔過書附卷，頗具悔意，且並於爆裂物之
    外殼填寫「危險物品，千萬勿碰」等字樣，已有防止造成無謂傷害之行為，又被
    告甲○○年輕識淺，盲從無知而為本案犯行，情輕法重，堪予憫恕，雖宣告法定
    最低本刑，猶嫌過重，爰依刑法第五十九條之規定，減輕其刑。爰審酌被告甲○
    ○坦承犯行，年紀尚輕，且被告前未曾受有期徒刑以上刑之宣告，有台灣高等法
    院檢察署刑案紀錄簡覆表在卷可按，及其品行、犯罪動機、目的等一切情狀，量
    處如主文第一項所示之刑，並就併科罰金部分諭知易服勞役之折算標準。又被告
    甲○○製造具殺傷力之爆裂物原係怕仇家尋仇報復，惟事後仍儘量避免造成傷害
    ，顯因輕率、盲從所致，且其並未將之攜出住處，其所為情節尚未達應宣告保安
    處分之程度，復無從認定有刑法第九十條所定之情狀，依大法官會議第四七一號
    解釋，應認尚無須宣告保安處分，附此敘明。
三、扣案之武士刀一把，如前所述為非經主管機關許可不得持有之物，係屬違禁物甚
    明，自應由本院依刑法第三十八條第一項第一款，不問屬於犯人與否，宣告沒收
    ，另扣案之爆裂物一枚雖為違禁物，因送鑑後已試爆，自無庸為沒收之宣告，附
    此敘明。
據上論斷，應依刑事訴訟法第二百九十九條第一項前段，槍砲彈藥刀械管制條例第七
條第一項、第十四條第三項、大法官會議第四七一號解釋，刑法第十一條前段、第五
十一條第五款、第五十九條、第四十二條第二項、第三十八條第一項第一款，罰金罰
鍰提高標準條例第二條，現行法規所定貨幣單位折算新台幣條例第二條，判決如主文
。
中    華    民      國    八十九    年        八       月      二       日
                                    臺灣苗栗地方法院刑事庭
                                        審判長法  官  周  淡  怡
                  法  官  陳  鴻  斌
                                              法  官  林  靜  雯
右正本證明與原本無異。
如不服本判決，應於判決送達後十日內向本院提出上訴狀( 應附繕本 )。
                                                書記官   李坤益
中    華    民    國   八十九    年    八    月     八     日
附錄：
槍砲彈藥刀械管制條例第七條第一項、第十四條第三項
槍砲彈藥刀械管制條例第七條第一項
未經許可，製造、販賣或運輸火砲、肩射武器、機關槍、衝鋒槍、卡柄槍、自動步槍
、普通步槍、馬槍、手槍或各類砲彈、炸彈、爆裂物者，處死刑、無期徒刑或七年以
上有期徒刑，處徒刑者，併科新臺幣三千萬元以下罰金。
槍砲彈藥刀械管制條例第十四條第三項
未經許可，持有或意圖販賣而陳列刀械者，處一年以下有期徒刑、拘役或新臺幣五十
萬元以下罰金。


司法院資訊處製作；財團法人民間司法改革基金會備份。
